【裁判字號】    97,抗,1059
【裁判日期】    970702
【裁判案由】    拆屋還地
【裁判全文】
臺灣高等法院民事裁定                  97年度抗字第1059號
抗  告  人  甲○○
上列抗告人因與相對人乙○○等間拆屋還地事件，對於中華民國
97年3月12日臺灣板橋地方法院96年度訴字第849號裁定，提起抗
告，本院裁定如下：
      主    文
抗告駁回。
抗告費用由抗告人負擔。
      理    由
一、按訴訟標的之價額，由法院核定。核定訴訟標的之價額，以
    起訴時之交易價額為準；無交易價額者，以原告就訴訟標的
    所有之利益為準。法院因核定訴訟標的之價額，得依職權調
    查證據。第一項之核定，得為抗告，民事訴訟法第77條之1
    定有明文。又計算上訴利益，準用關於計算訴訟標的價額之
    規定，同法第466條第4項亦有明文。而上訴利益係上訴人於
    上訴程序所得受之客觀利益，是計算上訴人之上訴利益，應
    以其上訴聲明範圍內訴訟標的之價額為準。請求將土地上之
    房屋拆除並交還土地之訴，係以土地之交還請求權為訴訟標
    的，其訴訟標的之價額應以土地之價額為準，房屋之價額非
    訴訟標的所得受之客觀利益範圍。
二、抗告意旨略以：抗告人於民國95年6月14日在原法院民事執
    行處94年民執火字第40012號清償債務強制執行事件之公開
    拍賣程序，買受該不動產目錄編號3，標價為新台幣（下同
    ）160,000元，故抗告人就本件拆屋還地訴訟所得之利益為
    160,000元，第二審裁判費應為2,640元，爰提起抗告，請求
    廢棄原裁定，本件訴訟標的價額應核定為160,000元，並更
    為裁定第二審裁判費為2,640元云云。
三、關於核定訴訟標的價額部分：
  (一)查相對人係於96年4月9日依民法第767條前段、第184條第1
    項前段之規定，起訴請求抗告人拆屋還地，經原法院依民法
    第821條（起訴事實已表明，但起訴法條漏引）、第767條前
    段之規定，判命抗告人應將坐落台北縣板橋市○○段102地
    號土地（下稱系爭土地）面積13.58平方公尺之建物拆除，
    並將土地騰空返還予相對人及其他共有人全體，抗告人提起
    上訴，請求廢棄該判決而駁回相對人在原法院之訴，揆之首
    揭說明，計算上訴人之上訴利益，應以其上訴聲明範圍內訴
    訟標的之價額為準，原法院以系爭土地於96年1月之公告現
    值為每平方公尺36,900元，有土地登記第一類謄本影本在卷
    可稽（見原審卷第66頁），而核定本件訴訟標的價額為
    501,102元（計算式：13.58平方公尺×36,900元＝501,102
    元，見原審卷第18頁之裁判費審核單），據以作成原法院96
    年度補字第379號裁定且公告在案，亦有該裁定及公告證書
    足憑（見原審卷第20、21頁），兩造於原法院審理期間就該
    裁定關於訴訟標的價額之核定並未予爭執，則原裁定執之核
    定抗告人於上訴程序所得受之客觀利益為501,102元，並無
    違誤。
  (二)抗告人雖辯稱其於95年6月14日在原法院民事執行處94年民
    執火字第40012號清償債務強制執行事件之公開拍賣程序，
    買受該不動產目錄編號3，標價為160,000元，故抗告人就本
    件拆屋還地訴訟所得之利益為160,000元云云，並提出不動
    產權利移轉證書影本為證（見本院卷第10頁）。惟本件拆屋
    還地事件，係以土地之交還請求權為訴訟標的，計算上訴人
    之上訴利益，應以其上訴聲明範圍內系爭土地之價額為準，
    與房屋之價額無關，已如前述，而依抗告人所提不動產權利
    移轉證書中「不動產目錄」之記載，系爭土地及其上編號1
    「台北縣板橋市○○路○段97號」、編號2「台北縣板橋市○
    ○街16號地下一樓」、編號3「台北縣板橋市○○路○段97號
    未登記部分」之建物係分別定有拍賣底價，其中編號3之「
    備考」欄亦載明該部分為「未辦保存登記建物」，足徵編號
    3所載拍定價格160,000元係屬該未辦保存登記建物之價額，
    與系爭訴訟標的所核定之價額無涉，自難執此逕認上訴人於
    上訴程序所得受之客觀利益為160,000元，抗告意旨仍執前
    詞指摘原裁定核定訴訟標的價額部分為不當，求予廢棄，非
    有理由，不應准許。
四、關於命繳納裁判費部分：
  (一)按訴訟程序進行中所為之裁定，除別有規定外，不得抗告，
    民事訴訟法第483條定有明文。而法院命繳納裁判費之裁定
    ，係在訴訟程序開始後尚未終結前為之，乃屬訴訟程序進行
    中所為之裁定。
  (二)查抗告人就原裁定關於命繳納第二審裁判費8,265元部分，
    提起抗告，請求「更為裁定第二審上訴裁判費為2,640元」
    ，依上開說明，乃對訴訟程序進行中所為不得抗告之裁定，
    提起抗告，即非合法，自應予駁回。
五、據上論結，本件抗告為一部無理由、一部不合法，爰裁定如
    主文。
中    華    民    國    97    年    7     月    2     日
                    民事第四庭
                        審判長法  官  張劍男
                              法  官  彭昭芬
                              法  官  陳昆煇
正本係照原本作成。
不得抗告。
中    華    民    國    97    年    7     月    4     日
                              書記官  鐘秀娥


司法院資訊處製作；財團法人民間司法改革基金會備份。
